【裁判字號】    95,毒抗,226
【裁判日期】    950731
【裁判案由】    聲請強制戒治處分
【裁判全文】
臺灣高等法院臺南分院刑事裁定         95年度毒抗字第226號
  抗  告  人
  即  被  告  甲 ○ ○
上列抗告人因聲請強制戒治處分案件，不服臺灣雲林地方法院中
華民國95年6月13日裁定（95年度毒聲字第159號）提起抗告，本
院裁定如下：
    主  文
抗告駁回。
    理  由
一、相對人即臺灣雲林地方法院檢察署檢察官於原法院聲請意旨
    略以：抗告人即被告甲○○因涉嫌連續施用第一級毒品海洛
    因，經臺灣雲林地方法院以民國（下同）九十五年度毒聲字
    第六五號裁定送觀察、勒戒後，認有繼續施用毒品之傾向，
    有臺灣雲林看守所九十五年五月二十九日雲所宗總籍字第09
    550000134 號函送之有無繼續施用毒用傾向證明書一份附卷
    可稽，爰依法聲請裁定令入戒治處所施以強制戒治等語。
二、原法院裁定以：本件經核屬實，爰依毒品危害防制條例第二
    十條第二項規定，裁定將被告甲○○令入戒治處所強制戒治
    ，其期間為六個月以上，至無繼續強制戒治之必要為止，但
    最長不得逾一年等語。
三、抗告意旨略以：抗告人因執行撤銷假釋之殘刑七年七月二十
    一日方執行完畢，完刑期間為七年多，抗告人斷無繼續施用
    毒品之傾向，而於七年殘餘刑期，亦無施用毒品之理由；又
    抗告人自九十四年十一月十四日入監服刑及勒戒期間素行良
    好，均無違規犯錯，也下定決心痛改前非，不知為何有續用
    毒品之傾向，是否心理醫師詢問時，抗告人有所疏失，導致
    將抗告人裁定戒治，但心理醫師不知抗告人殘刑係至一○二
    年七月期滿；另抗告人家庭幸福，尚有父母親及妻兒等待回
    去團圓，抗告人實無理由繼續施用毒品云云。
四、經查：
  (一)按有無繼續施用毒品傾向之評估標準，並非完全以受勒戒人
    勒戒後之結果為準，勒戒前之各種情況，仍應作為評估之依
    據。而依勒戒處所評分說明手冊規定，係以人格特質、臨床
    徵候及環境因素三項合併計算分數：分數六十分以上，判
    定為有繼續施用毒品傾向；五十分以下判定為無繼續施用
    毒品傾向；五十一分至五十九分由判定者再做整體評估後
    決定，若判定為有繼續施用毒品傾向需加註理由。而人格特
    質係依毒品犯罪相關司法紀錄、其他犯罪紀錄、短期內再犯
    、及行為觀察等項目為評估；臨床徵候係檢驗有無戒斷症狀
    、有無多種藥物使用、有無注射使用、使用期間長短及情緒
    與態度等項目為評估標準；環境相關因素則係以社會功能是
    否良好及支持系統等項目為評做標準。至判定者判定人格特
    質、臨床徵候及行為表現合計三項分數，固係供為判定者判
    定「有無繼續施用毒品傾向」之審酌標準，但非唯一標準，
    綜合評分者，應根據臨床實務，有具體事證，認為個案「有
    繼續施用毒品傾向」者，以綜合評分者所評估為準，此有「
    有無繼續施用毒品傾向」評估標準、評分說明手冊及「有無
    繼續施用毒品傾向評估標準紀錄表」可稽。
  (二)本件抗告人經臺灣雲林看守所附設勒戒處所評分結果，已認
    ：人格特質為二十四分（毒品犯罪相關司法紀錄一筆得十分
    、其他犯罪相關紀錄二筆得四分、半年內再犯得十分），臨
    床徵候為四十分（有戒斷症狀得二十分、注射使用得十分、
    使用期間超過一年得十分），環境相關因素得○分，合計六
    十四分，此有臺灣雲林看守所函送之「有無繼續施用毒品傾
    向評估標準紀錄表」及「有無繼續施用毒品傾向證明書」各
    一紙在卷可稽（見臺灣雲林地方法院檢察署九十五年毒偵字
    第六六號卷第23至24頁）。上述評分，形式上觀察並無缺失
    ，且綜合評估結果為有繼續施用毒品之傾向，是抗告人確有
    入戒治處所施以強制戒治之必要，應堪認定。
五、至抗告人以前揭情詞抗辯，惟查：
  (一)按戒治處分應先於徒刑、拘役、感訓處分、保護處分及中途
    學校之特殊教育執行之，戒治處分執行條例第十八條第一項
    定有明文；抗告人既須先執行強制戒治處分，則抗告人尚有
    待執行之殘刑亦或其他徒刑，究與本件判斷抗告人是否有繼
    續施用毒品傾向無涉。
  (二)另抗告人雖稱其於勒戒時並無違規犯錯云云，然觀諸前揭抗
    告人之「有無繼續施用毒品傾向評估標準紀錄表」所載，其
    就有無繼續施用毒品傾向之判斷依據，僅係「人格特質」、
    「臨床徵候」、「環境相關因素」等，而在人格特質之「行
    為觀察」及環境相關因素中之「支持系統」，並無任何有關
    不利於抗告人之記載；可知抗告人並無因於勒戒時行為時是
    否有不當而有被納入計分之情事；是以抗告人縱於勒戒時無
    違規行為，亦難憑為認定其無繼續施用毒品傾向之依據。再
    抗告人冀與家人團圓，雖係人之常情，究非本院評估抗告人
    是否有施以強制戒治必要所應審酌之因素。
  (三)依上，前述勒戒處所係按被告人格特質（包含毒品犯罪相關
    紀錄項目）、臨床徵候（包含多重藥物使用、使用期間等項
    目）綜合評估結果，判斷其仍有繼續施用毒品傾向，其評估
    內容由形式觀察，均無違法或不當可言。被告前揭抗告所陳
    ，尚不能採為有利於其之認定。
六、從而，本院經核原裁定命被告應令入戒治處所施以強制戒治
    ，並無違誤；抗告意旨為無理由，應予駁回。
七、據上論結，應依刑事訴訟法第四百十二條，裁定如主文。
中    華    民    國    95    年    7    月   3 1    日
                  刑事第三庭    審判長法  官  陳義仲
                                      法  官  宋明蒼
                                      法  官  張世展
以上正本證明與原本無異。
不得再抗告。
                                      書記官  魏芝雯
中    華    民    國    95    年    8     月    1     日


司法院資訊處製作；財團法人民間司法改革基金會備份。
